臺灣板橋地方法院刑事判決　　　　　　　　　　　　　　九十年度自字第三五四號
　　自　訴　人　冠容交通股份有限公司　設臺北市○○區○○路三段八五號
　　代　表　人　丙○○
　　自訴代理人　乙○○
　　被　　　告　甲○○
右列被告因侵占案件，經自訴人提起自訴，本院判決如左：
    主  文
甲○○無罪。
    理  由
一、自訴意旨略以：被告甲○○自民國（下同）九十年六月二十四日起，受僱於自訴
    人冠容交通股份有限公司（以下稱冠容公司），駕駛車牌號碼３Ｂ－九五一號營
    業小客車，雙方約定每日營業收入為新臺幣（下同）六百五十元正，每七日必須
    將營業收入繳回自訴人公司。詎被告自九十年八月五日起，即將營業收入侵吞入
    己，自訴人公司迭經催索並請求返還車輛，惟被告均置之不理，嗣竟逃匿無蹤，
    至今已侵占營業收入二萬一千零五十元。遂認被告甲○○意圖為自己不法之所有
    ，竟將應繳回自訴人公司之營業收入併同車輛侵吞入己，為此提出本件自訴，認
    被告涉犯刑法第三百三十六條第二項之業務侵占罪嫌云云。
二、按犯罪事實應依證據認定之，無證據不得推定其犯罪事實，刑事訴訟法第一百五
    十四條定有明文。復按刑法上之侵占罪，需持有人變易其原來之持有意思而為不
    法所有之意思，始能成立，如僅將持有物延不交還或有其他原因致一時未能交還
    ，既缺乏主觀要件，即難遽以該罪相繩，最高法院著有六十八年度臺上字第三一
    四六號判例甚明。又債務人於債之關係成立後，如有債務不履行之情形，在一般
    社會經驗上可能之原因甚多，縱令出於惡意而有遲延給付或不為給付之情事，苟
    無足以證明其債之關係發生時自始故意藉此從事財產犯罪之積極證據，根據刑事
    訴訟法第一百五十四條之規定，仍不得僅以債信違反之客觀事態，推定債務人自
    始有不法意圖之犯意。
三、本件自訴人冠容公司認被告甲○○涉犯刑法第三百三十六條第二項之業務侵占罪
    嫌，無非因被告受僱於自訴人公司，約定每日營業收入六百五十元，每七日須繳
    回營業收入，詎自九十年八月五日後即侵吞入己，經自訴人公司催索及請求返還
    車輛，惟均置之不理，並以計程車駕駛人雇用合約書、駕駛執照及存證信函各乙
    份（均影本）資為論據。訊據被告甲○○固供承有自九十年六月二十四日起，向
    自訴人公司租用上揭營業小客車等情事，惟堅決否認有被訴之侵占犯行，辯稱：
    伊只是沒有按時繳車租而已，伊有在九十年九月中旬與乙○○聯絡，約定十天後
    會歸還車子，後來在臺北市○○○路碰到老闆，車子就交回等語。經查本案依自
    訴人公司所提出被告親自簽名之計程車駕駛人雇用合約書第一項所載，被告受僱
    於自訴人公司駕駛上揭營業小客車等旨，乍視之，被告似與自訴人公司間存有僱
    傭關係，被告係基於業務上關係而持有該營業小客車，惟經本院核閱該紙雇用合
    約書第七項載明，被告每日須繳回自訴人公司六百五十元之營業收入，作為該車
    輛折舊費、修理維護費、牌照稅、燃料稅、保險費及人事管銷等費用，每日多餘
    之營業收入，始歸被告勞務所得，自訴人公司不再支付其他薪資及福利，則與民
    法第四百八十二條所明定，受僱人於一定或不定期限內服勞務，僱用人給付報酬
    之規定顯有不符，而被告須按日繳回自訴人公司之六百五十元營業收入，核其性
    質應屬自訴人公司將該營業小客車交由被告使用、收益後，被告所須支付之租金
    ，故自訴人公司與被告甲○○間訂立名為雇用合約書之契約，其實質內容卻應屬
    租賃契約，要無疑義。況自訴人公司之代理人乙○○於本院調查時，亦庭呈於同
    日與被告簽訂之小型計程車租用合約書影本乙紙，嗣於審理時並當庭改稱自訴被
    告涉犯普通侵占罪嫌云云（見九十一年二月二十日審判筆錄），益足徵被告持有
    前開營業小客車，係基於其與自訴人公司間之車輛租賃契約，而非因受雇於自訴
    人公司之業務關係，自無科處被告業務侵占罪責之可能。再者，自訴人公司之代
    理人乙○○亦供承被告繳交租金至九十年八月四日止，車子業於同年九月二十四
    日取回，以及被告確有與公司聯絡，惟公司已經提起自訴等情屬實在卷（見九十
    年十一月二十三日訊問筆錄、九十一年二月二十日審判筆錄），並有被告之繳款
    紀錄影本乙紙附卷可稽，則被告辯稱僅係未按時繳車租，及曾與代理人乙○○聯
    絡歸還車子事宜等節，尚非屬虛捏以圖卸刑責之詞，應堪予採信。是以本案被告
    向自訴人公司承租前開營業小客車後，迄遭取回時止，前後歷經三月，被告所繳
    納租金達一個月又十二日之數額，已幾近所應支付租金之半數，嗣後雖有遲延繳
    付租金之情事，惟亦與自訴人冠容公司聯繫返還租車事宜，其應無變易其原來之
    持有而為不法所有之犯意甚明，亦不能僅憑被告係於自訴人公司提起本件自訴後
    ，始與自訴人公司聯絡之事態，推定被告於租車之時即有不法意圖之犯意，故被
    告堅詞否認有右開侵占犯行，應非無據而堪予採信。此外，本院復查無其他足認
    被告有自訴意旨所指訴侵占犯行之積極證據，本案應純屬被告甲○○於租車後，
    無法按約給付自訴人冠容公司租金之民事糾葛，揆諸前開法條規定及判例之說明
    ，本案既不能證明被告甲○○犯罪，本院自應為無罪之諭知。
據上論斷，應依刑事訴訟法第三百四十三條、第三百零一條第一項前段，判決如主文
。
中      華      民      國      九十一      年      三      月    六    日
                                臺灣板橋地方法院刑事第三庭
                                      法  官    陳志揚
右正本證明與原本無異。
如不服本判決，應於判決送達後十日內向本院提出上訴狀 (應附繕本) ，上訴於
臺灣高等法院。
                                      書記官    陳慶樹
中      華      民      國       九十一      年     三      月  十五    日
